【裁判字號】    92,交抗,49
【裁判日期】    920403
【裁判案由】    聲明異議
【裁判全文】
臺灣高等法院臺南分院刑事裁定              九十二年度交抗字第四九號      Ｇ
      抗  告  人  億上交通股份有限公司
      代  表  人  甲  ○  ○
右列抗告人因聲明異議案件，不服臺灣嘉義地方法院中華民國九十一年十二月三十一
日裁定（九十一年度交聲字第二一一號）提起抗告，本院裁定如左：
      主      文
抗告駁回。
      理      由
一、本件抗告意旨略以：抗告人所有貨車被攔查時載運量僅三分之一，只有九點多噸
    ，員警推算有誤，請求撤銷原裁定云云。
二、經查：
  (一)抗告人所有億上交通股份有限公司（下稱億上公司）所有車牌號碼七Ｒ－一０九
    號營業大貨車，於九十一年六月二十八日上午十時四十五分許，因載瀝青七立方
    公尺，車貨總重二十八公噸，核重二十公噸，超重八公噸，經嘉義市警察局第一
    分局警備隊警員林賜川舉發，因「駕駛人拒出證件離開現場」，經警員以照相採
    證舉發，有嘉義市警察局Ｌ00000000號舉發違反道路交通管理事件通知
    單一份附卷可稽。並經交通部公路總局嘉義區監理所於九十一年七月二十六日裁
    處罰鍰新臺幣一萬八千元，並記汽車違規紀錄一次，此亦有交通部公路總局嘉義
    區監理所九十一年七月二十六日嘉監五字第裁七０－Ｌ00000000號裁決
    書一份在卷可稽。
  (二)上開七Ｒ－一０九號營業大貨車，係砂石專用車，車重十三．九０公噸，載重六
    ．一０公噸，總重二十公噸。貨廂長五二五公分，貨廂寬二三九公分，貨廂高五
    九公分，此有交通部公路總局嘉義區監理調取之汽車車籍查詢一份附卷可稽（詳
    原審卷第十二頁）。又本件舉發違規之嘉義市警察局第一分局警員林賜川於原審
    到庭結證稱：「（本件違規由你取締？）是」、「（取締時異議人在場否？）司
    機不是異議人，司機原本開卡車行駛中，看到巡邏車就停路邊，人也跑掉了。異
    議人是老板」（詳原審卷第十頁）。互核前揭嘉義市警察局第Ｌ0000000
    0號舉發違反道路交通管理事件通知單及現場照片，足證本件警員舉發違規時，
    駕駛司機確實已離開現場無誤。
  (三)警察機關取締違規砂石車之舉發程序及注意事項規定，於八十一年十二月三十一
    日以前登檢之混凝土攪拌車，與登檢合格之砂石標示車及原砂石標示車已登檢轉
    換為砂石專用車，符合行車執照核定之貨廂容積及裝載規定者，在九十三年五月
    三十一日前於非固定地磅處，不再過磅，固定地磅處仍依現行規定篩檢辦理。除
    有駕駛人受檢拒絕過磅、逕行離開現場或棄車逃逸之情形，得經丈量核算其重量
    舉發外，餘均以活動地磅或固定地磅實際過磅舉發。又駕駛人拒絕受檢（過磅）
    ，經丈量換算重量超重者，並予拍照存證逕行舉發超載。又駕駛人逕行離開現場
    或棄車逃逸，經丈量換算重量超重者，除予拍照存證逕行舉發超載，並援引「道
    路交通管理處罰條例」第六十條第一項舉發。內政部警政署新修正「警察機關取
    締違規砂石車注意事項」第三款、第七款、第八款定有明文。此有本院向交通部
    公路總局嘉義區監理調取之內政部警政署新修正「警察機關取締違規砂石車注意
    事項」一份附卷可稽。
  (四)抗告人所有七Ｒ－一０九號大貨車，係九十一年六月二十八日上午七時二十分許
    ，載運瀝青七立方公尺到達嘉義市○○路六三號前待卸貨，因施工機械作業關係
    無法卸貨，迨十時四十五分被舉發違規超重八公噸，並拍照為證，業經系爭車輛
    駕駛人李慶彬供承不諱，核與抗告人申訴違規單、異議聲請書及現場照片一幀相
    符。益證本件七Ｒ－一０九號大貨車，確實於九十一年六月二十八日由他處載運
    瀝青七立方公尺到達嘉義市○○路六三號無誤。且七Ｒ－一０九號大貨車，於九
    十一年六月二十八日上午七時二十分許，確實載滿瀝青混凝土停置於嘉義市○○
    路六三號前，因駕駛人拒出示證件，離開現場，依前揭(三)警察機關取締違規砂石
    車之舉發程序及注意事項之規定，警員改依丈量換算重量舉發，以七Ｒ－一０九
    號大貨車貨廂長五二五公分、寬二三九公分，高五九公分，其貨廂容積約七．三
    九立方公尺（取小數點以下二位數），而依交通部公路總局嘉義區監理所調取之
    公路局工程處用料數量計算表，瀝青之比重一立方公尺為二．三公噸之比重，上
    開貨車舉發時之載重為十六．九九公噸（七．三九乘二．三公噸），加上空車十
    三．九公噸，總重達三十．八九公噸，遠超過前揭(二)所核定之貨車總重二十公噸
    無誤。
  (五)本件舉發員警林賜川另於原審證稱：「本件違規的車子是砂石車，只能載砂、石
    及土，但本件車子查獲時是載瀝青混凝土，重量是依容積比重相乘而得，空車時
    行照記載十三．九公噸，搭載重量因是瀝青混凝土，我從寬將比重從二．三降為
    二．一，乘上車子容積有十五公噸，總重有二十八．九公噸，取締規則為超過二
    十二公噸就要取締了」（詳原審卷第十頁）。舉發書所核定超載重量八公噸雖與
    前述公式計算結果不符，查其原因係舉發警員將比重從二．三降為二．一，從寬
    認定之結果，而此結果對抗告人並無不利，並此敘明。從而七Ｒ－一０九號大貨
    車，於九十一年六月二十八日上午七時二十分許，載運瀝青到達嘉義市○○路六
    三號前遭警查獲時，確實有超重事實，堪以認定。
三、按「汽車裝載貨物超過核定之總重量、總聯結重量者，處汽車所有人罰鍰，並記
    汽車違規紀錄一次，其應歸責於汽車駕駛人時，除依第三項處汽車駕駛人罰鍰及
    依第六十三條第一項第二款記點外，汽車所有人仍應記該汽車違規紀錄一次」道
    路交通管理處罰條例第二十九條之二第一項定有明文。本件億上公司七Ｒ－一０
    九號營業大貨車，車重十三．九０公噸，載重六．一０公噸，總重二十公噸。貨
    廂長五二五公分，貨廂寬二三九公分，貨廂高五九公分，核算其貨廂容積約七．
    三九立方公尺，而依交通部公路總局嘉義區監理所調取之公路局工程處用料數量
    計算表，瀝青之比重一立方公尺為二．三公噸，上開貨車舉發時載重為十六．九
    九公噸（七．三九乘二．三公噸），加上空車十三．九公噸，總重達三十．八九
    公噸，遠超過核定車貨總重二十公噸無誤。原處分機關以抗告人違規事實已堪認
    定，依上揭規定裁處罰鍰一萬八千元並記違規點數一點，於法並無不合。抗告人
    以其載貨三分之一，舉發警員推算有誤置辯，核與卷附滿載之照片顯然不符（詳
    原審卷第六頁），空言以警員推算有誤，指摘原裁定不當，為無理由，應予駁回
    。
據上論斷，應依道路交通案件處理辦法第二十六條，刑事訴訟法第四百十二條，裁定
如主文。
中    華    民    國      九十二      年      四      月      三        日
                                  臺灣高等法院臺南分院刑事第一庭
                                      審判長法官  茆    臺    雲
                                            法官  蔡    長    林
                                            法官  李    文    福
右正本證明與原本無異。
不得再抗告。
                                      法院書記官  李    良    倩
中    華    民    國      九十二      年      四      月      八        日


司法院資訊處製作；財團法人民間司法改革基金會備份。
